臺灣嘉義地方法院民事裁定
110年度家聲抗字第21號
抗  告  人  蔡國利  


上列抗告人因拋棄繼承事件，對於民國110年4月30日本院110年
度繼字第371號裁定提起抗告，本院合議庭裁定如下：
    主    文
抗告駁回。
抗告程序費用新臺幣壹仟元由抗告人負擔。
    理    由
一、按遺產之繼承人，依同法第1138條規定，除配偶外，依下列
    順序定之，即：（一）直系血親卑親屬（二）父母（三）兄
    弟姊妹（四）祖父母。又繼承人得拋棄其繼承權，拋棄繼承
    應於知悉其得繼承之時起三個月內，以書面向法院為之。又
    前述法條所謂「知悉其得繼承之時起三個月內 」係指知悉
    被繼承人死亡，且本人已依民法第1138條規定成為繼承人之
    時而言，並不因聲請人不知法律或對法律之誤解，而影響法
    律規定發生之效力。是法院處理拋棄繼承事件，應就繼承權
    拋棄形式上之要件是否具備，依職權為調查，拋棄繼承人如
    不能證明其於知悉得繼承之時起未逾三個月內拋棄繼承法院
    即應以裁定駁回之。　
二、本件抗告與原審聲請意旨略以：抗告人為被繼承人蔡吳玉蟬
    之次男，被繼承人於民國96年7月9日死亡，當時抗告人旅居
    美國，遊走四屆各地，且兄弟姊妹分散各地，無法整合提出
    聲請繼承事實，故耽誤法定期間，現抗告人自願拋棄繼承，
    提出繼承系統表、被繼承人除戶戶籍謄本、財團法人海峽交
    流基金會證明、中華人民共和國廣東省東菀市東部公證處公
    證書等文件，具狀聲明拋棄繼承，爰請求廢棄原裁定，准抗
    告人拋棄繼承等語。
三、經查，抗告人就其主張之事實，固於原審提出繼承系統表、
    財團法人海峽交流基金會證明、中華人民共和國廣東省東莞
    市東部公證處公證書、放棄繼承權聲明書、財政部南區國稅
    局遺產稅逾核課期間證明書等件為證，然抗告人於原審自承
    被繼承人於96年7月9日死亡，其當時旅居美國，遊走世界各
    地，且兄弟姊妹分散各地，無法整合提出聲請繼承事實，故
    耽誤法定期間等語，堪認其知悉得繼承之時點即被繼承人死
    亡之日至為明確，自不因抗告人不知法律或對法律之誤解，
    而影響法律規定所發生之效力。然抗告人卻遲至110年2月17
    日始聲請拋棄繼承，已逾3個月之期限，其拋棄繼承不合法
    ，原審認定並無違誤，抗告意旨指摘原裁定不當，求予廢棄
    ，於法無據，應予駁回。
四、依家事事件法第97條，非訟事件法第21條第2項，民事訴訟
    法第78條，裁定如主文。
中　　華　　民　　國　　110 　年　　8 　　月　　10　　日
                   家事法庭   審判長法  官  洪挺梧
　　　　　　　　　                  法  官  王昌國
　　　　　　　　　　　　　　　　　　法  官  葉南君
以上正本證明與原本無異。
本裁定除以適用法規顯有錯誤為理由外，不得再抗告。如提起再
抗告，應於收受送達後10日內委任律師為訴訟代理人向本院提出
                                    書記官  戴睦憲
中　　華　　民　　國　　110 　年　　8 　　月　　10　　日